臺灣高等法院刑事判決　　　　　　　　　　　　　九十一年度上訴字第一八二五號
　　上　訴　人　　臺灣臺北地方法院檢察署檢察官
　　被　　　告　　丁○○
右上訴人因被告搶奪等案件，不服臺灣臺北地方法院九十一年度訴字第二八三號，中
華民國九十一年五月九日第一審判決（起訴案號：臺灣臺北地方法院檢察署九十一年
度偵字第二二七九號）提起上訴，本院判決如左：
    主  文
上訴駁回。
    事  實
一、丁○○與癸○○（經原審判處有期徒刑一年八月確定）共同基於意圖為自己不法
    所有之概括犯意聯絡，先於民國（下同）九十一年一月中旬某日下午二、三時（
    起訴書記載為下午），在臺北市信義區○○○路協和工商附近，由癸○○徒手竊
    取辛○○所有之ＬＰＬ─５６１號機車車牌乙面，得手後懸掛在丁○○向不知情
    之王晉台（起訴書記載為陳承惠）借得之機車（該機車所有權人為王晉台之配偶
    陳承惠，引擎號碼４ＴＦ─０２９６２８）上，俾供行搶之用。其後丁○○及癸○○二人即自九十一年一月十七日起至同年月二十九日止，共同連續於如附表所
    示之時、地，以如附表所示之方法（其中編號四該次並攜帶足供兇器使用之開山
    刀一把），搶奪如附表所示被害人之財物，得手後均據為己有。迨同年一月二十
    九日晚間九時四十八分許，二人同以前述共乘機車之方法，並攜帶開山刀一把，
    在臺北市○○○路四九九巷口，由後座之癸○○下手搶奪路人壬○○之皮包（即
    如附表編號四所示之行為），甫得手之際，適為正在該處停車之莊明樹及何秋明
    發覺，莊、何二人旋即駕駛自用小客車沿路追逐，至臺北市○○○路○段一０三
    巷二十五弄口，始與據報趕赴之員警合力將丁○○及癸○○逮捕，並扣得丁○○
    及癸○○二人合資購買共有供搶奪所用之開山刀一把。
二、案經臺北市政府警察局中山分局報請臺灣臺北地方法院檢察署檢察官偵查起訴（
    此部分原審判決書未記載）。
    理  由
一、訊據被告丁○○，固不否認有於如附表所示之時、地，騎乘機車搭載同案被告癸○○之情，惟矢口否認與癸○○間有竊盜、搶奪犯意之聯絡，辯稱：（一）癸○○獨自一人竊取ＬＰＬ─５６１號機車車牌之事，與其無涉；（二）如附表所示
    之四次搶奪，均為癸○○一人下手行搶，其等並未事前謀議；（三）其在警訊時
    遭員警刑求逼供及不當誘導，始坦承犯行云云。
二、經查：
（一）被告丁○○及經已判決確定之癸○○二人，於九十一年一月二十九日晚間九時
      四十八分許，為警於臺北市○○○路○段一０三巷二十五弄口查獲後，翌日解
      送至臺灣臺北地方法院檢察署，由內勤檢察官訊問時，被告丁○○供稱：「（
      問：ＬＰＬ─５６１號車牌是否你偷的？）我沒有與蔡（文程）去，我在十天
      前至十二巷前見蔡（文程）在協和工商附近，蔡（文程）以雙手將車牌拆下來
      ，是我與他去拆的，為了要搶奪，拆車牌避免行跡敗露，車子（摩托車）是我
      向王晉台借的，車子是王之太太陳承惠之名義，我向他借了十五天，當時是借
      來代步之用，未想用來搶奪，事後將偷來車牌用夾子懸掛在原車牌外面。．．
      ．（問：偷車牌是否你載蔡（文程）去的？）是，車牌是直接拆下來後，再用
      工具將塑膠物拆卸。」等語（偵查卷第五三頁至第五四頁），足徵被告丁○○
      雖未與共同被告癸○○共同下手行竊車牌，然彼二人間顯有共同犯意之聯絡，
      而推由被告癸○○下手行竊；且竊取車牌之目的，即係供日後搶奪之用。參以
      被告丁○○復自承係騎乘機車之人，衡情癸○○實無可能屢屢於行搶前擅自懸
      掛所竊得之車牌而不為被告丁○○發覺之理。被告丁○○上開於偵查中所為之
      自白，自堪採為對其不利認定之依據。
（二）被告丁○○與癸○○有如附表所示四次共同搶奪之事實，業據被告丁○○於警
      訊時坦承不諱（偵查卷第十頁至第十三頁），核與共同被告癸○○於警訊中自
      白之情節（偵查卷第十五頁至第十八頁），及癸○○於本院調查時所稱：「我
      與丁○○是朋友，沒有冤怨。所犯如原審判決的附表所載，其中有關丁○○部
      分，都是丁○○騎機車載我，由我下手去行搶。（問：丁○○用機車載你，他
      是否知道你要下手行搶？）應該知道。我都叫他在前面約一、二十公尺處等我
      ，我下車去行搶，搶了後再到前面去坐他的車，一上車就叫他趕快開走。他應
      該知道我要去行搶，因我都叫他在前面等我。」（本院九十一年八月二十八日
      訊問筆錄）等語，均相符合，復經被害人辛○○、蔡瑞琴、庚○○、乙○○及
      壬○○等人於警訊中指訴綦詳（偵查卷第二四頁至第二五頁、第二九頁至第三
      二頁、第三七頁及反面、第七十頁至第七一頁），並有贓物認領保管收據三紙
      在卷（偵查卷第二六頁、第三三頁及第三八頁）及共同行搶所用之開山刀一把
      扣案足憑。
（三）被告丁○○於遭查獲翌日（即九十一年一月三十日），經移送至臺灣臺北地方
      法院檢察署，由內勤檢察官偵訊時，即供稱：「（問：何時開始搶奪？）一月
      二十三日（應係十七日之誤）在民生東路，見一位女子（應即為被害人蔡瑞琴
      ）在路邊吃東西，我騎車蔡（文程）跑步下車搶走女子皮包，一月二十七日在
      民生東路光復北路路口附近，由我騎車，蔡（文程）下車搶走一女子（係男子
      之誤，應即為被害人乙○○）手提袋，再由我載蔡（文程）離去，另同日尚搶
      奪一名騎乘腳踏車人（應即為被害人庚○○）置放在置物籃（筆錄誤載為「欄
      」）之皮包，也是由蔡（文程）下手；一月二十九日在民權東路見一女子（應
      即為被害人壬○○），跟蹤她三條巷子後，蔡（文程）下車要搶走她皮包，我
      騎車要載蔡（文程）離去時，便被一車子撞到而被警抓到。（問：有無持兇器
      ？）持開山刀，放在機車腳踏墊，用來壯膽用。（問：何人提議搶奪？）癸○○。（問：搶奪物如何分配？）將錢拿出來，皮包丟掉，錢由蔡（文程）保管
      ，需要用時他會拿出來。．．．（問：為何搶奪？）因沒有錢。」等語（偵查
      卷第五三頁反面至五四頁反面）；另被告丁○○經檢察官向原審法院聲請羈押
      之訊問時，除坦認癸○○所述搶奪等情均為事實外，復供承：「（問：為何行
      搶？）付不出房租，而父母年紀很大。」等語（原審法院九十一年度聲羈字第
      二一號卷，九十一年一月三十日訊問筆錄）；且被告丁○○於偵查中經警借提
      調查，於警訊中猶供認與同案被告癸○○共同行搶等語屬實（偵查卷第七二頁
      反面至第七三頁、第九十頁反面至第九一頁），核與同案被告癸○○分別於該
      次偵查中及原審法院訊問時之自白，均相符合（偵查卷第五四頁反面至第五五
      頁反面、原審九十一年一月三十日訊問筆錄）。參以被告丁○○將機車停在路
      旁等候癸○○之際，並未將機車熄火暫停在路旁，亦未取下安全帽，所辯不知
      情云云，未足採據。
（四）證人即據報趕赴逮捕被告之臺北市政府警察局中山分局警備隊警員戊○○，於
      本院調查時結證稱：「當晚我是巡邏勤務，我接獲勤務中心通報說在復興北路
      巷子裏有搶案發生，中山區警網趕到現場，我的車子是第一部到，到現場時有
      二個男的民眾已經有抓到歹徒，但歹徒還在掙扎，我們下車把嫌犯抓住，制伏
      後警網陸續到達，我們就把證人及現場證物帶回隊上，因為歹徒車上有一把西
      瓜刀（應係開山刀之誤），我們即一直訊問被告是否還有犯其他案，他們說有
      作，但想不起來，後來刑事組的人到，他們就慢慢想，供出幾件犯案，過程都
      沒有刑求逼供。我們負責製作筆錄不會講『若承認會判比較輕』這種話。這個
      過程有錄音、錄影。」（本院九十一年八月九日訊問筆錄），被告於本院訊問
      時亦稱：「（在偵查訊問中）所言內容是實在，檢察官有問我是否被刑求，我
      說『沒有』」（本院九十一年七月二十四日訊問筆錄）。另己○○、簡宙紘二
      警員亦均到庭證稱於逮捕被告之過程，並未向被告稱若坦承可判較輕之刑（本
      院九十一年八月二十八日訊問筆錄）。被告辯稱遭警刑求逼供及不當誘導云云
      ，既乏實據，亦未足憑採。
（五）綜上所述，被告上開所辯各節，均無非事後避就、卸責之詞，不足採信。本件
      事證明確，被告之犯行洵堪認定。
三、核被告丁○○先竊取車牌後並多次行搶；復於如附表編號四所示之時、地，攜帶
    客觀上足供兇器使用之開山刀搶奪之所為，係犯刑法第三百二十條第一項之竊盜
    罪、第三百二十五條第一項之搶奪罪及第三百二十六條第一項之加重搶奪罪。所
    犯竊盜罪與上揭各次搶奪罪間，均互有方法結果之牽連關係，依刑法第五十五條
    後段之規定，應從情節較重之搶奪罪處斷。被告丁○○與經已判決確定之癸○○
    間，就上開各犯行，有犯意之聯絡及行為之分擔，應論以共同正犯。其多次搶奪
    犯行，時間緊接，手法相同，所犯又係基本構成要件相同之罪，顯係基於概括之
    犯意反覆而為，應依刑法第五十六條連續犯之規定，從情節較重之如附表編號四
    所示之加重搶奪罪一罪論處，並加重其刑。又：（一）檢察官起訴書就搶奪部分
    雖記載被告二人所犯法條為刑法第三百二十五條第一項之普通搶奪罪，惟其於犯
    罪事實欄中已記載被告有攜帶開山刀一把搶奪之事實（起訴書第二頁第十行），
    且檢察官於原審法院全程蒞庭中，復論告被告二人係共犯加重搶奪罪（原審九十
    一年四月二十五日審判筆錄第十一頁），應認起訴書所記載被告犯刑法第三百二
    十五條第一項之普通搶奪罪，乃屬誤載，爰予更正為同法第三百二十六條第一項
    之加重搶奪罪；（二）起訴書於證據並所犯法條欄，雖載明就竊取車牌部分係同
    案被告癸○○所另犯，而與被告丁○○無涉，然於犯罪事實欄第一行至第二行已
    載明「癸○○．．．復意圖為自己不法之所有，與丁○○基於概括之犯意聯絡，
    ．．．在臺北市信義區○○○路協和工商附近，由癸○○竊取辛○○所有之ＬＰ
    Ｌ─５６１號機車車牌乙面」，可認檢察官係認定就竊盜部分亦為被告丁○○與
    同案被告癸○○二人所共犯，且檢察官於原審法院全程蒞庭中，復論告被告二人
    係共犯加重竊盜罪（應為竊盜罪，如後述），堪認檢察官於起訴書證據並所犯法
    條欄中所載「被告癸○○另涉有刑法第三百二十條第一項之竊盜罪嫌」，應屬誤
    載，就竊盜部分，應為被告二人所共犯，且該部分由起訴書犯罪事實欄之記載觀
    之，足認檢察官業已起訴，本院自應予以審究；（三）檢察官於原審法院全程蒞
    庭中，雖以被告二人於第一次偵查筆錄中之供詞，認定被告二人就竊盜部分係屬
    攜帶兇器（老虎鉗）竊盜，惟查：「犯罪事實應依證據認定之，無證據不得推定
    其犯罪事實。」、「被告之自白，不得作為有罪判決之唯一證據，仍應調查其他
    必要之證據，以查其是否與事實相符。」分別為刑事訴訟法第一百五十四條第一
    項及第一百五十六條第二項所明定，雖同案被告癸○○於第一次偵查時，供稱係
    以老虎鉗拆下該車牌（偵查卷第五四頁反面），惟其於原審法院審理中，已明白
    供稱「我是用手去拔的」，其於偵查中所稱「用老虎鉗拆下來」，係指「回來之
    後，才用老虎鉗拆車牌上的螺絲」等語（原審九十一年四月二十五日審判筆錄）
    ，參以被告丁○○於偵查中亦稱同案被告癸○○係「用雙手將車牌拆下來」（偵
    查卷第五三頁反面），且未扣得任何老虎鉗，本院認尚不得僅憑同案被告癸○○
    該於偵查中之自白，遽認被告二人係共犯加重竊盜罪。檢察官於原審法院全程蒞
    庭中所論告，就竊盜罪之部分，應予減縮為普通竊盜罪，併此敘明。
四、原審基此認定，援引刑事訴訟法第二百九十九條第一項前段、刑法第二十八條、
    第五十六條、第三百二十條第一項、第三百二十六條第一項、第三百二十五條第
    一項、第五十五條、罰金罰鍰提高標準條例第一條前段等規定，經審酌被告之品
    行、犯罪手段、所生損害及犯後態度等一切情狀，量處有期徒刑一年六月。並敘
    明扣案之開山刀一把，經被告陳明乃被告與共犯癸○○所有且供彼等共同犯罪所
    用之物，爰依刑法第三十八條第一項第二款之規定，宣告沒收。經核其認事及用
    法，均無違誤，量刑亦甚允當，應予維持。檢察官提起上訴意旨以被告另涉有搶
    奪罪嫌（詳如後述），原審未併予審酌，為無理由，應予駁回。
五、檢察官移送併辦（臺灣臺北地方法院檢察署九十一年偵字第九八三六號）及上訴
    意旨以：被告丁○○於九十一年一月十四日上午四時許，以騎乘機車之方法，在
    臺北市松山區○○○路三百二十五號前，搶奪丙○○○之背包一只，亦涉有搶奪
    罪嫌云云。經訊據被告丁○○，堅決否認有該犯行，辯稱：彼時其腳部受傷，無
    法快速跑步，證人之指證或有錯誤等語。經查：（一）移送意旨僅以與被害人丙○○○同行之證人甲○○指認被告之照片，為唯一論據，惟既經被告所堅決否認
    ，且證人甲○○復經本院傳、拘，均未到庭作明確之指證，顯難僅憑證人甲○○
    於警訊時之指認照片，遽為對被告不利之認定；（二）證人甲○○於警訊時指證
    行搶歹徒係一人（臺灣臺北地方法院檢察署九十一年度偵字第五四五二號偵查卷
    第九頁反面），而本件被告四次搶奪之犯罪型態，均係與同案被告癸○○二人共
    同作案，尚乏積極證據足資佐證被告有獨力犯本件搶奪案，復未據檢察官起訴，
    本院自無從審究，應退由檢察官另行偵辦，附此敘明。
據上論斷，應依刑事訴訟法第三百六十八條，判決如主文。
本案經檢察官曾忠己到庭執行職務
中    華    民    國      九十一      年      十      月      三十一    日
                              臺灣高等法院刑事第六庭
                                  審判長法  官  陳  春  秋
                                        法  官  高  明  哲
                                        法  官  王  麗  莉
右正本證明與原本無異。
如不服本判決應於收受送達後十日內向本院提出上訴書狀，其未敘述上訴之理由者並
得於提起上訴後十日內向本院補提理由書（均須按他造當事人之人數附繕本）。
                                        書記官  蘇  秋  
中    華    民    國      九十一      年      十      月      三十一    日
附錄本判決論罪科刑法條全文
刑法第三百二十六條第一項：
犯前條第一項之罪，而有第三百二十一條第一項各款情形之一者，處一年以上七年以
下有期徒刑。
刑法第三百二十五條第一項：
意圖為自己或第三人不法之所有，而搶奪他人之動產者，處六月以上五年以下有期徒
刑。
刑法第三百二十條第一項：
意圖為自己或第三人不法之所有，而竊取他人之動產者，為竊盜罪，處五年以下有期
徒刑、拘役或五百元以下罰金。
附  表：
┌───┬──────┬───────┬───────┬───────┐
│編  號│搶奪之時間及│被害人姓名    │搶奪之方法    │搶奪所得之財物│
│      │地點        │              │              │              │
├───┼──────┼───────┼───────┼───────┤
│      │一、九十一年│              │由丁○○騎乘引│一、手提皮包一│
│      │    一月十七│              │擎號碼為４ＴＦ│    只。      │
│      │    日晚間八│              │—０２９６２８│二、新臺幣（下│
│      │    時二十分│              │號機車（上懸掛│    同）一萬六│
│      │    許。    │              │二人竊得之ＬＰ│    千餘元。（│
│      │二、臺北市松│              │Ｌ—５６１號車│    起訴書記載│
│      │    山區新中│  蔡  瑞  琴  │牌）搭載癸○○│    為一萬五千│
│  一  │    街十三號│              │，於前開時、地│    元）      │
│      │    小吃店前│              │，見蔡瑞琴將皮│三、ＮＯＫＩＡ│
││    。      │              │包置於身旁椅子│    八八五０手│
│      │            │              │，乃由癸○○下│    機一支。  │
│      │            │              │車，趁蔡瑞琴不│四、金融卡、信│
│      │            │              │備，搶奪該皮包│    用卡及身分│
│      │            │              │後，跳上接應之│    證。      │
│      │            │              │丁○○所騎乘前│              │
│      │            │              │開機車後離去。│              │
├───┼──────┼───────┼───────┼───────┤
│      │一、九十一年│              │由丁○○騎乘引│一、手提皮包一│
│      │    一月二十│              │擎號碼為４ＴＦ│    只。      │
│      │    七日下午│              │—０２９６２８│二、現金一千餘│
│      │    三時三十│              │號機車（上懸掛│    元。      │
│      │    分許。  │              │二人竊得之ＬＰ│三、ＭＯＴＯＲ│
│      │            │              │Ｌ—５６１號車│    ＯＬＡ手機│
│  二  │二、臺北市民│              │牌）搭載癸○○│   一支。     │
│      │    生東路三│ 庚  ○  ○   │，於前開時、地│四、彰化銀行提│
│      │    段六十七│              │，見庚○○一人│    款卡一張。│
│      │    號前。  │              │騎乘腳踏車，乃│              │
│      │            │              │先將機車靠近曾│              │
│      │            │              │秀敏之腳踏車，│              │
│      │            │              │再由癸○○趁曾│              │
│      │            │              │秀敏不備，搶奪│              │
│      │            │              │其置於置物籃之│              │
│      │            │              │皮包後離去。  │              │
├───┼──────┼───────┼───────┼───────┤
│      │一、九十一年│              │由丁○○騎乘引│一、手提皮包一│
│      │    一月二十│              │擎號碼為４ＴＦ│    只。      │
│      │    七日下午│              │—０２９６２８│二、現金一萬餘│
│      │    六時許。│              │號機車（上懸掛│    元。      │
│      │            │              │二人竊得之ＬＰ│三、ＮＯＫＩＡ│
│      │            │              │Ｌ—５６１號車│    八二五０手│
│      │二、臺北市松│              │牌）搭載癸○○│    機一支。  │
│      │    山區民生│              │，於前開時、地│四、身分證、駕│
│      │    東路五段│              │，見乙○○一人│    照各一張。│
│      │    二十八號│  乙  ○  ○  │單身走在人行道│五、台新銀行、│
│  三  │    前。    │              │上，乃由癸○○│    渣打銀行、│
│      │            │              │下車，趁乙○○│    富邦銀行、│
│      │            │              │不備，搶奪其皮│    聯邦銀行（│
│      │            │              │包後，跳上接應│    微風卡）、│
│      │            │              │之丁○○所騎乘│    荷蘭銀行（│
│      │            │              │前開機車後離去│    梵谷名畫卡│
│      │            │              │。        │    、華航卡）│
│      │            │              │              │    等信用卡。│
│      │            │              │              │六、富邦銀行、│
│      │            │              │              │    合作金庫、│
│      │            │              │              │    華南銀行、│
│      │            │              │              │    臺灣金山農│
│      │            │              │              │    業銀行等金│
│      │            │              │              │    融卡。    │
│      │            │              │              │七、汽車鑰匙二│
│      │            │              │              │    副、機車鑰│
│      │            │              │              │    匙一副及住│
│      │            │              │              │    家鑰匙二副│
│      │            │              │              │    。        │
│      │            │              │              │八、樂透彩券三│
│      │            │    │              │    張。（已附│
│      │            │              │              │    卷，偵查卷│
│      │            │              │              │    第三三頁。│
│      │            │              │              │    ）        │
├───┼──────┼───────┼───────┼───────┤
│      │一、九十一年│              │二人攜帶足供兇│一、手提皮包一│
│      │    一月二十│              │器使用之開山刀│    只。      │
│      │    九日晚間│              │一把，由丁○○│二、現金一千六│
│      │    九時四十│              │騎乘引擎號碼為│    百元。    │
│      │    八分許。│              │４ＴＦ—０２９│三、ＭＯＴＯＲ│
│      │            │              │６２８號機車（│    ＯＬＡ手機│
│      │二、臺北市復│              │上懸掛二人竊得│    一支。    │
│      │    興北路四│              │之ＬＰＬ—５６│四、彰化銀行、│
│      │    百九十九│ 壬  ○  ○   │１號車牌）搭載│   中國商業銀 │
│      │    巷口。│              │癸○○，於前開│   行存摺各一 │
│  四  │            │              │時、地，見楊碧│   本。       │
│      │            │              │瑛一人單獨於路│五、印鑑一枚。│
│      │            │              │旁行走，乃先騎│六、身分證一枚│
│      │            │              │乘機車靠近楊碧│    。        │
│      │            │              │瑛後，再由蔡文│七、人民幣二百│
│      │            │              │程趁壬○○不備│    二十元（起│
│      │            │              │，搶奪其皮包後│    訴書記載為│
│      │            │              │離去。        │    二千二百元│
│      │            │              │              │    ）。      │
└───┴──────┴───────┴───────┴───────┘
